臺灣高等法院刑事裁定
110年度毒抗字第62號
抗  告  人
即  被  告  羅笠傑



                    送達地址：高雄市○○區○○路000巷00○0號0樓
上列抗告人因違反毒品危害防制條例案件，不服臺灣新北地方法
院109年度毒聲字第937號，中華民國109年12月23日裁定（聲請
案號：臺灣新北地方檢察署109年度聲觀字第914號、109年度毒
偵字第7189號），提起抗告，本院裁定如下：
    主  文
抗告駁回。
    理  由
一、原裁定意旨略以：抗告人即被告甲○○雖否認有施用第二級毒
    品甲基安非他命之犯行，惟其為警查獲後所採得之尿液檢體
    送驗後，呈安非他命、甲基安非他命陽性反應。又甲基安非
    他命經口服投與後約70％於24小時內自尿中排出，約90％於96
    小時內自尿中排出，由於甲基安非他命成分之檢出與其投與
    方式、投與量、個人體質、採尿時間與檢測儀器之精密度等
    諸多因素有關，因此僅憑尿液中呈甲基安非他命陽性反應，
    並無法確實推算吸食時間距採集時間之長短，惟依上述資料
    推斷，最長可能不會超過4日等事實，業經行政院衛生署藥
    物食品檢驗局（現改制為行政院衛生福利部食品藥物管理署
    ）民國81年2月8日（81）藥檢一字第001156號函釋明確，足
    見被告於為警採尿起回溯96小時內某時點，確有施用第二級
    毒品之犯行，爰依毒品危害防制條例第20條第1項、觀察勒
    戒處分執行條例第3條第1項之規定，裁定將被告送勒戒處所
    觀察、勒戒等語。
二、抗告意旨略以：被告確實未施用毒品，願意至指定單位或醫
    院進行檢驗，甚至定期檢驗以示清白云云。
三、按犯毒品危害防制條例第10條之罪者，檢察官應聲請法院裁
    定，或少年法院（地方法院少年法庭）應先裁定，令被告或
    少年入勒戒處所觀察、勒戒，其期間不得逾2月；第20條第1
    項及第23條第2項之程序，於檢察官先依刑事訴訟法第253條
    之1第1項、第253條之2之規定，為附命完成戒癮治療之緩起
    訴處分時，或於少年法院（地方法院少年法庭）認以依少年
    事件處理法程序處理為適當時，不適用之，毒品危害防制條
    例第20條第1項、第24條第1項分別定有明文。
四、經查：被告固否認有施用第二級毒品之犯行，惟被告經警於
    109年10月4日採集其尿液送由台灣尖端先進生技醫藥股份有
    限公司以酵素免疫分析法（EIA）初驗，再以氣相層析質譜
    儀（GC/MS）確認結果，呈安非他命、甲基安非他命陽性反
    應，有該公司109年10月20日出具之濫用藥物檢驗報告、勘
    察採證同意書及臺北市政府警察局偵辦毒品案件尿液檢體委
    驗單附卷足憑。又毒品施用後於尿液、血液中可檢出之最大
    時限，與施用劑量、施用頻率、施用方式、施用者飲水量之
    多寡、個人體質、代謝情況、檢體收集時間點及所用檢測方
    法之靈敏度等因素有關，因個案而異。依據Clarke's Isola
    tion and Identification of Drugs第二版記載，血液中藥
    物之半衰期（濃度減半所需時間）分別為安非他命12小時（
    當尿液偏酸性則4至8小時）、甲基安他非命9小時、（Nieve
    s Pizarro等人發表於Journal of Analytical Toxicology 
    2002之報告）。一般於尿液中可檢出之最大時限，安非他命
    1至4天、甲基安非他命1至5天，此經行政院衛生署管制藥品
    管理局（現改制為衛生福利部食品藥物管理署，下同）92年
    7月23日管檢字第0920005609號函述甚明。再者，尿液初步
    篩檢採用免疫學法，雖因結構類似之成分亦可能產生反應，
    而呈「偽陽性」，但初步篩檢陽性檢體需再以氣相層析質譜
    儀法進行確認檢驗，不致有「偽陽性」結果，亦有行政院衛
    生署管制藥品管理局97年01月21日管檢字第0970000579號函
    在卷可佐。而被告之尿液送請台灣尖端先進生技醫藥股份有
    限公司以氣相層析質譜儀（GC/MS）確認檢驗後，其安非他
    命濃度為650ng/mL、甲基安非他命濃度為2970ng/mL，均高
    於濫用藥物尿液檢驗作業準則第18條所定之確認檢驗閾值（
    安非他命：500ng/mL；甲基安非他命：500ng/mL，且其代謝
    物安非他命之濃度在100ng/mL以上），是該檢驗方法臨床上
    已足以排除偽陽性之反應，足認被告於前揭採尿前96小時內
    某時許，確有施用第二級毒品1次之犯行。原審依毒品危害
    防制條例第20條第1項、觀察勒戒處分執行條例第3條第1項
    之規定，裁定將被告送勒戒處所觀察、勒戒，於法並無不合
    。
五、被告雖執前詞提起抗告，惟施用毒品後，其體內留存之劑量
    會隨時間經由尿液排出，縱再行採集被告尿液送請鑑驗，亦
    僅能證明被告於再次採尿時回溯一定時間內施用毒品之情況
    ，與本件於109年10月4日採尿前回溯96小時內某時許是否有
    施用第二級毒品之事實無涉，是抗告意旨泛言請求再行檢驗
    云云，尚無可採。從而，被告提起本件抗告，指摘原裁定不
    當，為無理由，應予駁回。
據上論斷，依刑事訴訟法第412條，裁定如主文。 
中　　華　　民　　國　　110 　年　　 1　　月　　27　　日
                  刑事第二十五庭審判長法　官  邱滋杉
                                      法　官  黃翰義
                                      法　官  陳彥年
以上正本證明與原本無異。
不得再抗告。
                                      書記官  彭秀玉
中　　華　　民　　國　　110 　年　　1 　　月　　27　　日